【裁判字號】    94,財管,111
【裁判日期】    950227
【裁判案由】    指定遺產管理人
【裁判全文】
臺灣高雄地方法院民事裁定            94年度財管字第111號
聲  請  人  第一商業銀行股份有限公司
法定代理人  戊○○
非訟代理人  己○○
上聲請人聲請指定被繼承人丁○○遺產管理人事件，本院裁定如
下：
  主  文
聲請駁回。
程序費用新臺幣壹仟元由聲請人負擔。
  理  由
一、本件聲請意旨係以：被繼承人丁○○（男，民國○○○年○
    月○○○日生，身分證統一編號：Ｚ000000000號
    ，生前住高雄市○○區○○路八八三號八樓）於民國九十三
    年十一月十一日死亡，其生前於八十五年間向聲請人借貸新
    臺幣（下同）一百六十萬元，並約定利息及違約金，且以其
    所有之不動產設定抵押予聲請人，尚未清償完畢，被繼承人
    丁○○過世後，其法定繼承人即父母、兄姐等人均已依法聲
    明拋棄繼承，致聲請人對於被繼承人丁○○之遺產無法執行
    ，且被繼承人並未召開親屬會議選定遺產管理人，聲請人為
    被繼承人丁○○之之債權人，為利害關係人，為順利受償債
    權。為此，爰依民法第一千一百七十八條第二項規定提出本
    件聲請。
二、按先順序繼承人均拋棄其繼承權時，由次順序之繼承人繼承
    。其次順序繼承人有無不明或第四順序之繼承人均拋棄其繼
    承權者，準用關於無人承認繼承之規定；又繼承開始時，繼
    承人之有無不明者，由親屬會議於一個月內選定遺產管理人
    ，並將繼承開始及選定遺產管理人之事由，向法院報明；親
    屬會議依前條規定為報明後，法院應依公示催告程序，定六
    個月以上之期限，公告繼承人，命其於期限內承認繼承。無
    親屬會議或親屬會議未於前條所定期限內選定遺產管理人者
    ，利害關係人或檢察官，得聲請法院選任遺產管理人，並由
    法院依前項規定為公示催告，民法第一千一百七十六條第六
    項、第一千一百七十七條、第一千一百七十八條分別定有明
    文。
三、查聲請人主張之前揭事實，固據其提出借據、除戶謄本、戶
    籍謄本、本院家事庭九十四年六月二十七日以雄院貴家協九
    三繼二００三字第二八八九二號函准予被繼承人拋棄繼承備
    查在案函及建物登記謄本等資料為證。然查，被繼承人丁○
    ○於九十三年十月十一日過世，其並無子女且已離婚，故第
    三順位之繼承人即父母甲○○、林鳳貞及第四順位繼承人即
    兄丙○○、姐乙○○等人均已於九時三年十二月十日具狀向
    法院聲明拋棄繼承，並通知被繼承人同母異父之兄葉國良，
    然被繼承人葉國良並未聲明拋棄繼承乙節，業經本院依職權
    調閱本院九十三年度繼字第二００三號民事事件聲請卷宗核
    閱無訛，即被繼承人丁○○過世後，其無第一順位繼承人，
    第二順位之繼承人雖均已拋棄繼承，但第三順位繼承人中僅
    兄丙○○、姐乙○○聲明拋棄繼承，另有一兄葉國良並未聲
    明拋棄繼承，是本件被繼承人丁○○尚有法定繼承人葉國良
    存在，非屬無人繼承或繼承人不明，揆諸首揭規定與說明，
    本件聲請人聲請選任遺產管理人，顯不合法，應予駁回。
四、依非訟事件法第二十一條第一項前段、第二十四條第一項，
    裁定如主文。
中    華    民    國    95    年    2     月    27    日
                  家事法庭法  官  程克琳
上為正本係照原本作成。
如對本裁定抗告須於裁定送達後10日內向本院提出抗告狀。
中    華    民    國    95    年    2     月    27    日
                          書記官  王治華


司法院資訊處製作；財團法人民間司法改革基金會備份。
